【裁判字號】    92,上訴,1347
【裁判日期】    921119
【裁判案由】    重傷害
【裁判全文】
臺灣高等法院臺中分院刑事判決          民國九十二年度上訴字第一三四七號
    上  訴  人
    即  被  告  乙○○
    選任辯護人  陳武璋律師
右上訴人因重傷害案件，不服臺灣彰化地方法院中華民國九十二年六月五日第一審判
決（民國九十一年度訴字第一四二二號，起訴案號：臺灣彰化地方法院檢察署民國九
十一年度偵字第六００七、六七九九號），提起上訴，本院判決如左：
    主      文
上訴駁回。
    事      實
一、緣甲○○為足旺建設開發有限公司（下稱足旺公司）之負責人，負責開發彰化縣
    田尾鄉水珍珠工地工程，乙○○則於民國（下同）九十年十二月二十四日與甲○
    ○訂立水珍珠工地承攬契約，承攬上述工地十四棟別墅之內、外部泥作粉光工程
    ，至九十一年農曆過年前夕已完成十一棟別墅之外部工程，乙○○即要求甲○○
    先給付已完成工程之承攬報酬，惟甲○○卻一再藉故拖延，乙○○遂於九十一年
    二月八日要求甲○○簽發本票二張以供擔保；嗣因本票到期未獲兌現，乙○○復
    於九十一年二月十日再度要求甲○○簽發本票五張，及提出水珍珠土地所有權狀
    五張以供擔保；嗣因甲○○皆未依約清償承攬報酬，乙○○再於九十一年二月二
    十二日下午三時許，偕同紀寶堂及二名姓名年籍不詳之成年水電工人，前往水珍
    珠工地之工務所討債，並要求甲○○在前揭本票背面簽署其妻林黎蓮之姓名、住
    址，及於正面加寫本身之身分證統一編號，以加強本票之可信度，乙○○復質問
    其何時能清償承攬報酬，甲○○無法明確保證，乙○○與另二名姓名不詳之成年
    男子即共同基於重傷害之犯意聯絡，由其中一名不詳年籍之成年男子自甲○○身
    後抱住其身體，使之無法動彈，另一名男子將甲○○之右手用力壓在桌上，而乙
    ○○則持一把隨地拾起之心形抹刀（未扣案）猛力砍向甲○○之手指，致其受有
    右手第二、三、四指切割傷之傷害，其中第三指遭截肢斷落，其餘手指則尚未至
    截斷之程度，而未生毀敗一肢機能之結果。
二、案經甲○○訴由台灣彰化地方法院檢察署檢察官偵查起訴。
    理      由
一、訊據上訴人即被告乙○○（下稱被告）固坦承因告訴人甲○○積欠工程款，而多
    次找告訴人要求擔保，及於九十一年二月二十二日下午三時許，夥同紀寶堂及另
    二名不詳姓名之成年男子，前往水珍珠工地之工務所要求告訴人背書，並與之發
    生爭執，惟否認有何傷害之犯行，辯稱：當時為了工資的問題，大家相互拉扯，
    當時我手上可能有拿東西，不記得拿了什麼，亦不知告訴人的手是如何受傷的云
    云。另辯護意旨以：被告根本無重傷之故意，否則工地工具極多，只要取工具往
    告訴人之手臂或大腿一毆即可，且證人謝坤亮及紀寶堂均證稱未親眼目擊傷害經
    過，自不能僅憑告訴人之指述，即遽認被告有重傷害之故意及犯行。經查：右述
    被告與告訴人間之債務糾紛，業據被告及告訴人坦承屬實，並有工程契約書、估
    價單在卷可稽，足見告訴人確實積欠被告工程款，並經被告多次前往追討。至於
    傷害之經過情形，則據告訴人於偵訊中明確指述：「黃（即被告）和師父說他們
    需要一些保障，拿出七張本票叫我在後面簽我太太名字及住址，在票面加寫我的
    身分證號碼，簽完後，黃就隨地拿抹刀（心型）往桌上砍下，我趕緊把手伸回，
    我問『你要幹嘛？』那位很兇的師父把我抓住右手，黃又砍下，我又縮回，第三
    次有位師父從後抱住我，很兇的那位再壓住我右手，被告再砍一次，這次砍中食
    指、中指、無名指」等語（見九十一年度他字第三六三號偵查卷第三十八頁背面
    ），此外，並經證人紀寶堂及謝坤亮到庭證述告訴人確當場及有上開傷害屬實，
    證人謝坤亮自稱其因承包告訴人之工程，亦遭告訴人跳票而未獲清償，可知證人
    謝坤亮與被告同為被告之債權人，彼此互無嫌怨，其於偵訊中證稱：「阿興（即
    被告）帶了二、三個人過去，阿興和林董（即告訴人）在那大小聲：：我去外面
    小解約十分鐘回來，就看見林的指頭有一指垂下，血在滴，抹刀放在桌上，那時
    阿興人還在那裡，我有問旁邊師父怎會如此，他說因林不給工程款：：是我載被
    告去醫院的」等語（見同上偵查卷第五十一頁），其於原審調查中證稱：「我進
    來時看到甲○○手抓住，喊說乙○○砍他」等語（見原審九十二年二月二十四日
    訊問筆錄）；另證人紀寶堂係陪同被告到場請款之人，與被告亦無何嫌隙，其證
    稱：「當時有五人在工務所，我在外面，其他人在裡面講了快一小時，講請款、
    寫本票的事，寫本票是黃（即被告）說的，他說你若沒錢給我，也要開本票給我
    一個保障，講話很大聲，林（即告訴人）說他儘量籌錢：：本票是手寫的，黃問
    何時可拿到，林沒回答，就開始拉扯：：我沒看見砍斷手指，那時主要是黃講話
    很大聲，另二人站在旁邊沒說什麼：：我聽見林叫得很大聲，說你把我手指砍斷
    ，我要如何處理這片工地，我就進去看，看到黃手中拿舀水泥的心形工具，另二
    人站在旁邊」等語，均與告訴人所述之情節相符。前述證人雖未親眼目擊傷害經
    過，惟其二人於案發後之見聞（包括被告手握著抹刀、告訴人手指流血，及質問
    被告何以將其手指砍斷等情），均足以認定被告即係實施傷害犯行之人，其辯稱
    只是單純拉扯云云，未可採信。起訴書漏載其餘二名不詳姓名成年男子分別將告
    訴人抱住、抓住，使之無法動彈，此部分業據告訴人於檢察官偵查時陳述明確，
    應認該二名男子確曾共同實施傷害犯行。另依卷附之伍倫醫院驗傷診斷書（同上
    偵卷第十四頁），及相關病歷上（同上偵卷第二十四頁以下）記載告訴人主訴被
    機器壓傷等情，據告訴人稱其因害怕出事故在就醫時未告以實情，亦足堪採信。
    按手之作用全在於指，如第二、三、四指均遭截斷，則其餘二指將失其作用，自
    不能謂非達於毀敗一肢之重傷害程度（參見最高法院二十九年度上字第一三五號
    判例意旨）。依上開醫院所出具之診斷書及病歷資料內容，可知告訴人第二、三
    、四指均遭切傷，其中第三指則被截斷，顯見被告當時決意傷害被告至少三根手
    指，縱使全部砍斷，應不違背被告之本意，其主觀上自有重傷害之犯意無訛。至
    其結果僅截斷一指，經相當治療後，告訴人之食指、無名指已恢復正常，中指除
    前端指節無法彎曲外，亦已恢復正常，業經檢察官當庭勘驗無誤（見起訴書及同
    上偵查卷第六八頁），應認未達於毀敗一肢機能之程度，而未生犯罪既遂之結果
    。綜上，本件事證明確，被告犯行堪以認定。
二、核被告所為，係犯刑法第二百七十八條第三項、第一項之重傷未遂罪。被告與另
    二名年籍不詳之成年男子間，就前述犯行，互有犯意之連絡及行為之分擔，皆為
    共同正犯。被告已著手實施重傷害之犯行，而未致重傷害之結果，屬未遂犯，爰
    依刑法第二十六條前段減輕其刑。原審審酌被告前無任何犯罪前案紀錄，素行尚
    屬良好，其因多次向告訴人追討工程款未果，而萌生傷害犯意之犯罪動機，暨其
    於偵查中否認犯行，態度非佳等一切情狀，量處有期徒刑二年十月，認事用法核
    無不合，量刑亦屬允當，被告上訴意旨仍以前詞否認犯罪，為無理由，其上訴應
    予駁回。
三、據上論斷，應依刑事訴訟法第三百六十八條判決如主文。
本案經檢察官李榮鴻到庭執行職務。
中      華      民      國      九十二   年     十一      月    十九    日
                                    臺灣高等法院臺中分院刑事第一庭
                                          審判長法  官  陳  紀  綱
                                                法  官  陳  登  源
                                                法  官  方  艤  駐
右正本證明與原本無異。
如不服本判決應於收受送達後十日內向本院提出上訴書狀，其未敘述上訴之理由者並
得於提起上訴後十日內向本院補提理由書（均須按他造當事人之人數附繕本）。
                                                書記官  陳  曉  青
中      華      民      國      九十二   年     十一      月    二十    日
附錄法條：
刑法第二百七十八條：
使人受重傷者，處五年以上十二年以下有期徒刑。
犯前項之罪因而致人於死者，處無期徒刑或七年以上有期徒刑。
第一項之未遂犯罰之。                                                    Ｉ


司法院資訊處製作；財團法人民間司法改革基金會備份。
